【裁判字號】    97,台上,5115
【裁判日期】    971009
【裁判案由】    違反毒品危害防制條例等罪
【裁判全文】
最高法院刑事判決            九十七年度台上字第五一一五號
上  訴  人  甲○○
                    （
選任辯護人  蔡敬文律師
上列上訴人因違反毒品危害防制條例等罪案件，不服台灣高等法
院台南分院中華民國九十七年八月十二日第二審更審判決（九十
七年度上更(一)字第一九號，起訴案號：台灣台南地方法院檢察
署九十五年度偵字第七四五五號、第八二二四號、第八五三四號
），提起上訴，本院判決如下：
    主  文
原判決撤銷，發回台灣高等法院台南分院。
    理  由
本件原判決撤銷第一審關於上訴人甲○○之科刑判決，改判論處
上訴人共同連續販賣第一級毒品罪刑（累犯，處無期徒刑，褫奪
公權終身）；又連續轉讓第一級毒品罪刑（累犯，處有期徒刑一
年六月）；固非無見。
惟查：一、原判決事實欄二、記載：「吳惠玲（經判刑確定）…
…與甲○○共同基於販賣海洛因之概括犯意聯絡，自民國九十五
年三月初起至同年四月二十七日止，由甲○○……與附表（指原
判決附表，下同）壹編號一至七所示各有意購買海洛因之人連絡
，吳惠玲則接受甲○○之指示，於指定時間，在指定地點，由甲
○○親自或由吳惠玲代甲○○出面與對方進行海洛因現金交易，
因而於附表壹所示時、地，以附表壹所示之代價，共同販賣海洛
因予附表壹編號一、二、四、六所示之人，此段期間內，甲○○
尚販賣海洛因予吳俊樺（經判刑確定）二次，……嗣吳俊樺受甲
○○慫恿，……與甲○○共同基於販賣海洛因之概括犯意聯絡，
自九十五年四月二十四日起至同年月二十七日止……於附表壹編
號一、二、七所示之時間、地點……由甲○○指示吳俊樺販賣海
洛因予阮閔凱、吳仕琳、梁峻栩施用，得款再交予甲○○」等情
（原判決正本第二頁至第三頁）。依上，原判決上開事實先認定
上訴人係與吳惠玲基於共同販賣海洛因之犯意，而由上訴人出面
與附表壹編號一至七之人連絡，即認上訴人與吳惠玲就販賣海洛
因予附表壹編號一至七之人，二人有共同販賣之犯意連絡，但繼
又認二人係共同販賣海洛因予附表壹編號一、二、四、六之人，
其事實之記載前後已有矛盾；又認定上訴人與吳惠玲共同販賣海
洛因予附表壹編號一、二、四、六之人，另再認定上訴人與吳俊
樺共同販賣海洛因予附表壹編號一、二、七之人。似認上訴人與
吳惠玲、吳俊樺共同販賣海洛因予附表壹編號一、二之人；但依
原判決附表壹編號一販賣海洛因予阮閔凱部分，其中第一次係上
訴人單獨販賣，第二次係上訴人與吳惠玲共同販賣，第三次係上
訴人與吳俊樺共同販賣；又附表壹編號二販賣海洛因予吳仕琳部
分，其中第一、二次係上訴人與吳惠玲共同販賣，第三次係上訴
人與吳俊樺共同販賣；另附表壹編號四販賣海洛因予黃文祐部分
，其中第一至三次係上訴人單獨販賣；原判決事實欄關於上開三
部分之籠統記載與上引附表壹記載，均不相符。再依原判決附表
壹之記載，上訴人尚有單獨販賣海洛因予附表壹編號三、五之楊
和春、胡瑞蘭二人（原判決正本第四十五頁），原判決關於此部
分，於上開事實欄未明白認定，亦與附表壹所載不符，同有判決
理由矛盾之違法。又依原判決附表壹編號一至八之記載，上訴人
係先後分別販賣海洛因予阮閔凱三次計新台幣（下同）三千元，
吳仕琳三次計二千八百五十元，楊和春二次計二千元，黃文祐五
次計五千元，胡瑞蘭二次計二千元，楊豐源一次三百元，梁峻栩
二次計二千元，吳俊樺二次計二千元。倘屬非虛，上訴人販賣海
洛因所得應係一萬九千一百五十元，原判決於附表貳則記載：「
二萬一千一百五十元」（原判決正本第四十六頁），於主文欄亦
諭知：「販賣毒品所得新臺幣貳萬壹仟壹佰伍拾元沒收」，亦有
判決理由矛盾之違法。二、原判決事實欄二、認定：「甲○○…
…基於轉讓第一級毒品海洛因之概括犯意，自九十五年一月間起
……先後數次無償轉讓海洛因予吳惠玲施用；且承前揭轉讓犯意
，於九十五年二月間起至同年三月下旬……無償轉讓海洛因予友
人吳仕琳施用，前後共三次；另尚於九十五年四月間某日……無
償轉讓海洛因予友人黃良守施用一次。九十五年三月初，甲○○
以……繼續獲得免費之海洛因施用作為代價……吳惠玲因毒癮纏
身，遂與甲○○共同基於販賣海洛因之概括犯意聯絡，自九十五
年三月初起至同年四月二十七日止……共同販賣海洛因予附表壹
編號一、二、四、六所示之人……甲○○又以……獲得免費之海
洛因施用作為代價……吳俊樺因毒癮纏身，遂與甲○○共同基於
販賣海洛因之概括犯意聯絡，自九十五年四月二十四日起至同月
二十七日止……販賣海洛因予阮閔凱、吳仕琳、梁峻栩施用，…
…甲○○則於上述共同販賣海洛因之期間內，無償轉讓海洛因予
吳惠玲及吳俊樺多次，作為渠等販賣海洛因之代價」等情（原判
決正本第二頁至第三頁）。上開認定倘屬無訛，原判決似認上訴
人先後轉讓海洛因予吳惠玲、吳仕琳、黃良守、吳俊樺施用之行
為，係基於概括犯意為之，且上訴人於轉讓海洛因予吳仕琳、黃
良守施用後，仍連續多次轉讓海洛因予吳惠玲、吳俊樺施用，而
原判決於理由欄參、(一)亦說明：「被告所犯……轉讓第一級毒品
之犯行，時間緊接，方法相同，觸犯構成要件相同之罪名，顯係
基於概括犯意反覆為之……應依修正施行前刑法第五十六條連續
犯之規定，就被告所犯之……轉讓第一級毒品罪，僅論以一罪」
（原判決正本第三十七頁）；似認上訴人多次轉讓海洛因予吳惠
玲等人施用之犯行，係基於概括犯意為之，因依連續犯論以一罪
，但原判決繼於理由欄參、(四)說明：「被告甲○○於販賣海洛因
之過程中，係持續以轉讓海洛因予共犯吳惠玲及共犯吳俊樺之方
式，使共犯吳惠玲及共犯吳俊樺甘願與之共同販賣海洛因，兩者
之間顯然具有方法、目的之牽連關係……適用修正施行前刑法第
五十五條牽連犯之規定，從較重之販賣第一級毒品罪處斷。至被
告甲○○轉讓第一級毒品予吳仕琳、黃良守部分，與前開販賣第
一級毒品部分無牽連關係，仍應數罪併罰，惟被告甲○○轉讓第
一級毒品予吳仕琳、黃良守之二行為，有連續犯之一罪關係，自
不待言」（原判決正本第三十八頁）。即將上訴人轉讓海洛因予
吳惠玲等人之犯行，予以割裂，將其中轉讓海洛因予吳惠玲、吳
俊樺部分，認係與上訴人所為共同販賣海洛因犯行，有牽連關係
，而從一重論以連續販賣第一級毒品罪，就上訴人轉讓海洛因予
吳仕琳、黃良守部分，則割裂另論以連續轉讓第一級毒品罪，其
事實之認定與理由前後之說明均不相符，自有判決理由矛盾之違
法。究上訴人轉讓海洛因予吳惠玲等人施用之犯行，是否係基於
概括犯意而為之？又上訴人先後轉讓海洛因予吳惠玲等人施用之
犯行，如何能將其割裂為二部分？且轉讓予吳惠玲、吳俊樺部分
，既謂與轉讓黃良守、吳仕琳部分係連續犯而以一罪論，能否謂
併與販賣海洛因犯行牽連而從一重論處？原判決未予釐清究明，
遽行判決自嫌速斷。綜上，應認原判決仍有撤銷發回之原因。原
判決其他有裁判上一罪關係部分，基於審判不可分原則，應一併
發回。
據上論結，應依刑事訴訟法第三百九十七條、第四百零一條，判
決如主文。
中    華    民    國  九十七  年    十    月    九    日
                      最高法院刑事第八庭
                          審判長法官  林  永  茂
                                法官  吳  昆  仁
                                法官  蘇  振  堂
                                法官  蕭  仰  歸
                                法官  林  立  華
      本件正本證明與原本無異
                                      書  記  官
中    華    民    國  九十七  年    十    月   十五   日
                                                     Ｒ


司法院資訊處製作；財團法人民間司法改革基金會備份。
